臺灣高等法院民事裁定　　　　　　　　　　　　　　　　　九十三年度續字第四號
　　聲　請　人　郭有朋
　　　　　　　　丁○○○
　　　　　　　　丙○○
　　　　　　　　乙○○
右聲請人與相對人甲○○○間拆屋還地等事件，聲請人對於本院八十七年度上字第四
九五號拆屋還地事件和解成立後，請求繼續審判，本院判決如左：
    主      文
聲請駁回。
聲請費用由聲請人負擔。
    理      由
一、本件聲請人聲請意旨略以：(一)兩造於本院民國（下同）八十七年度上字第四九五
    號審理中成立和解，惟經聲請人另訴提起確認繼承權之訴，均遭相對人時效之抗
    辯而敗訴，案經第三審裁定駁回聲請人上訴，伊於九十一年四月三日收受裁定始
    知上情，始於九十一年四月廿九日聲請繼續審判，未逾越聲請繼續審判之期間。
    (二)兩造所成立之上開和解，係以相對人拋棄時效抗辯為前提，如相對人未拋棄時
    效抗辯，上開和解自屬雙方意思表示不一致，依民法第一百五十三條第一項規定
    ，兩造和解契約應屬「未成立」；退步言之，果屬成立，聲請人對於和解第二點
    載明之「六個月內」提起確認訴訟之意表示亦發生錯誤，依民法第八十八條規定
    、最高法院五十二年台上字第五００判例意旨所示，亦屬得予撤銷。(三)上開和解
    第五點，應係聲請人提起確認之訴勝訴為停止條件，故兩造和解時，相對人並未
    拋棄時效抗辯，本件聲請人不可能獲得勝訴判決，則該停止條件屬於確定無法實
    現，依最高法院二十二年上字第一一三０號判例意旨，上開和解應屬無效，為此
    求予聲請繼續審判等語。
二、按訴訟上之和解，為私法上之法律行為，同時亦為訴訟上之訴訟行為，兩者兼而
    有之；故和解如有私法上或訴訟法上無效或得撤銷之事由，均足為當事人請求繼
    續審判之原因（最高法院四十三年台上字第一０七五號判例意旨參照）。又和解
    契約成立後，除當事人之一方對於重要之爭點有錯誤而為和解者外，不得以錯誤
    為理由，聲請撤銷之，此觀民法第七百三十八條之規定至明。從而倘無民事訴訟
    法第三百八十條第二項之情形，自無繼續審判之可言 (最高法院五十二年台上字
    第五○○號判例意旨參照)。至無效或得撤銷原因之有無，依和解成立時決之，
    不包括和解成立前或和解成立後發生之事由在內（見吳明軒所著國民事訴訟法，
    九十三年九月修訂六版，第一０一七頁）。
三、經查，本件和解係於八十八年四月八日成立，此有和解筆錄在卷（見本院八十七
    年度上字第四九五號第五至八頁），聲請人之訴訟代理人詹文凱律師亦到庭進行
    和解，且該訴訟代理人具有特別代理權自得進行和解，亦有該委任狀（見上卷第
    三三頁）在卷可憑，另經本院詳閱上開和解筆錄內容，該和解內容確未有相對人
    願意拋棄「對聲請人提起確認繼承權存在訴訟之時效抗辯」之記載，此屬聲請人
    之訴訟代理人於和解成立當時即知悉之事實，然該訴訟代理人猶同意相對人所提
    和解內容及條件，即另行提起確認繼承權存在之訴，顯非兩造意思不一致而未成
    立和解甚明。次查，聲請人主張上開和解筆錄第二點之「六個月」發生錯誤，本
    件有和解得撤銷之事由、或上開和解筆錄第五點應以聲請人提起確認之訴勝訴為
    停止條件，本件有和解無效之事由云云，然：和解既係兩造互相讓步之結果，針
    對讓步之約定與記載尤應慎重，不容聲請人嗣後解釋或自行揣測相對人有拋棄時
    效抗辯之意思表示，逕於受不利益判決後始主張和解有錯誤或無效事由而主張繼
    續審判，況縱本件聲請人之意思表示有錯誤，然聲請人亦未舉證該錯誤非其之過
    失所致，聲請人上開主張，洵屬無據。
四、據上論結，聲請人之聲請為無理由，爰依民事訴訟法第九十五條、第七十八條裁
    定如主文。
中　　　華　　　民　　　國　　九十三　　年　　 十一 　　月　　二十九　　日
                              民事第十六庭
                                  審判長法  官  許  正  順
                                        法  官  陳  邦  豪
                                        法  官  魏  麗  娟
正本係照原本作成。
如不服本裁定，應於收受送達後十日內向本院提出抗告狀，並應繳納抗告費新台幣一
千元。
中　　　華　　　民　　　國　　九十三　　年　　 十一 　　月　　二十九　　日
　　　　　　　　　　　　　　　　　　　　書記官  曾  瓊  安
